【裁判字號】    98,訴緝,17
【裁判日期】    980706
【裁判案由】    偽造文書
【裁判全文】
臺灣雲林地方法院刑事判決              98年度訴緝字第17號
公  訴  人  臺灣雲林地方法院檢察署檢察官
被      告  甲○○
上列被告因偽造文書等案件，經檢察官提起公訴（81年度偵字第
2598 號），本院判決如下：
    主  文
本件免訴。
    理  由
一、公訴意旨略以：被告甲○○明知其非臺灣大學附設醫院病患
    林嘉琪之配偶，竟向臺灣大學附設醫院偽稱其係林嘉琦之配
    偶陳阿文，而於民國80年2 月21日凌晨2 時30分許，以陳阿
    文之名義出具出院自願書，並偽簽「陳阿文」之署押於出院
    自願書上，然後持以行使，向前開醫院洽辦林嘉琦之出院手
    續，足以生損害於臺灣大學附設醫院對於病患出院之管理，
    因認被告涉犯刑法第210 條、第216 條之行使偽造私文書罪
    嫌等語。
二、按案件時效已完成者，應諭知免訴之判決，且得不經言詞辯
    論為之，刑事訴訟法第302 條第2 款、第307 條分別定有明
    文。次按行為後法律有變更者，適用行為時之法律，但行為
    後之法律有利於行為人者，適用最有利於行為人之法律，為
    現行刑法第2 條第1 項所明定。查修正前刑法第80條、第83
    條第3 項規定：「追訴權，因左列期間內不行使而消滅：一
    、死刑、無期徒刑或10年以上有期徒刑者，20年。二、3 年
    以上10年未滿有期徒刑者，10年。三、1 年以上3 年未滿有
    期徒刑者，5 年。四、1 年未滿有期徒刑者，3 年。五、拘
    役或罰金者，1 年。前項期間自犯罪成立之日起算。但犯罪
    行為有連續或繼續之狀態者，自行為終了之日起算。」、「
    停止原因繼續存在之期間，如達於第80條第1 項各款所定期
    間4 分之1 者，其停止原因視為消滅。」至修正後刑法第80
    條、第83條則規定：「追訴權，因下列期間內未起訴而消滅
    ：一、犯最重本刑為死刑、無期徒刑或10年以上有期徒刑之
    罪者，30年。二、犯最重本刑為3 年以上10年未滿有期徒刑
    之罪者，20年。三、犯最重本刑為1 年以上3 年未滿有期徒
    刑之罪者，10年。四、犯最重本刑為1 年未滿有期徒刑、拘
    役或罰金之罪者，5 年。前項期間自犯罪成立之日起算。但
    犯罪行為有繼續之狀態者，自行為終了之日起算。」、「追
    訴權之時效，因起訴而停止進行。依法應停止偵查或因犯罪
    行為人逃匿而通緝者，亦同。前項時效之停止進行，有下列
    情形之一者，其停止原因視為消滅：一、諭知公訴不受理判
    決確定，或因程序上理由終結自訴確定者。二、審判程序依
    法律之規定或因被告逃匿而通緝，不能開始或繼續，而其期
    間已達第80條第1 項各款所定期間4 分之1 者。三、依第1
    項後段規定停止偵查或通緝，而其期間已達第80條第1 項各
    款所定期間4 分之1 者。前2 項之時效，自停止原因消滅之
    日起，與停止前已經過之期間，一併計算」。本件被告涉犯
    刑法第210 條、216 條之行使偽造私文書罪嫌，法定刑為5
    年以下有期徒刑，其追訴權時效期間依修正前刑法第80條第
    1 項第2 款規定為10年，再依修正前刑法第83條規定加計因
    通緝無法繼續審判之停止進行期間（10年追訴權時效期間4
    分之1 即2 年6 月），修法前之追訴權時效加計停止期間即
    為12年6 月；而依修正後刑法第80條第1 項第2 款規定，其
    追訴權時效為20年，加計停止進行之期間（20年追訴權時效
    期間4 分之1 即5 年），則修法後之追訴權時效加計4 分之
    1 停止期間為25年，經比較新舊法之結果，修正前刑法上開
    規定對於被告並無不利，依刑法第2 條第1 項前段規定，本
    件自應適用被告行為時之修正前刑法規定，合先敘明。
三、經查，本件被告被訴於80年2 月21日涉犯刑法第210 條、第
    216 條之行使偽造私文書罪嫌，該罪法定之最高本刑為5年
    以下有期徒刑，依上開修正前刑法第80條第1 項第2 款之規
    定，其追訴權時效期間為10年。本件經臺灣板橋地方法院檢
    察署檢察官於81年3 月3 日以81年度他字第203 號案件開始
    偵查，嗣經移轉管轄，業經臺灣雲林地方法院檢察署檢察官
    於同年6 月16日提起公訴，於同年月19日繫屬本院，嗣因被
    告逃匿，經本院於81年7 月29日發布通緝，致審判程序不能
    開始，其後被告於86年10月26日為警緝獲歸案，復經本院於
    87年3 月30日發布通緝，惟被告迄今仍未緝獲歸案，有本院
    81年度訴字第291 號、86年度訴緝字第22號刑事卷宗、臺灣
    板橋地方法院檢察署81年度他字第203 號卷宗、臺灣雲林地
    方法院檢察署81年度他字第72號、81年度偵字第2598號卷宗
    及通緝書等在卷可稽。又依司法院大法官會議第138 號解釋
    及最高法院82年第10次刑事庭會議決議，案件於偵查中及審
    判進行中，追訴權既無不行使之情形，自不生時效進行之問
    題，故扣除本件開始偵查日起至本院第1 次發布通緝前1 日
    之期間4 月26日、被告為警緝獲歸案起至本院第2 次發布通
    緝前1 日之期間5 月4 日，及依修正前刑法第83條第3 項之
    規定，扣除其因2 次通緝致時效停止進行之期間各2 年6 月
    後，自被告犯罪行為日起算，迄今已逾10年，本案之追訴權
    時效業已完成，揆諸前揭說明，爰不經言詞辯論，逕為諭知
    免訴之判決。
中    華    民    國    98    年    7     月    6     日
            刑事第六庭  審判長法  官  廖國勝
                              法  官  廖淑華
                              法  官  黃楹榆
以上正本證明與原本無異
如不服本判決，應於判決送達後10日內向本院提出上訴狀（須附
繕本）。
                              書記官  李雅怡
中    華    民    國    98    年    7     月    6     日


司法院資訊處製作；財團法人民間司法改革基金會備份。
